【裁判字號】    96,訴緝,51
【裁判日期】    970331
【裁判案由】    殺人未遂
【裁判全文】
臺灣新竹地方法院刑事判決             96年度訴緝字第51號
公  訴  人  臺灣新竹地方法院檢察署檢察官
被      告  甲○○
上列被告因殺人未遂案件，經檢察官提起公訴（73年度偵字第44
25號），本院判決如下：
    主  文
本件免訴。
    理  由
一、按案件時效已完成者，應諭知免訴之判決，且得不經言詞辯
    論為之，刑事訴訟法第302 條第2 款、第307 條分別定有明
    文。又案經提起公訴或自訴，且在審判進行中，此時追訴權
    既無不行使之情形，自不發生時效進行之問題，有大法官會
    議釋字第138 號解釋足資參照。復按刑法第80條第1 項規定
    ，追訴權因一定期間不行使而消滅，係指追訴機關於法定期
    間內，怠於行使追訴權，即生時效完成，而消滅追訴權之效
    果。故追訴權消滅時效之發生，應以不行使追訴權為其前提
    要件。又所謂追訴權，係對行刑權而言，應指形式的刑罰權
    ，包括偵查、起訴及審判權在內，若已實施偵查，此時追訴
    權既無不行使之情形，自不生時效進行之問題。況刑法第80
    條之立法理由稱「偵查為行使公訴權最初之手續」，亦足為
    上開立論之佐證，此亦有最高法院82年度第10次刑事庭會議
    決議足供參照。再按行為後法律有變更者，適用行為時之法
    律，但行為後之法律有利於行為人者，適用最有利於行為人
    之法律，民國95年7 月1 日修正施行之刑法第2 條第1 項定
    有明文。經查，本件被告行為時刑法第80條第1 項第3 款規
    定：「追訴權，因左列期間內不行使而消滅：三、一年以上
    三年未滿有期徒刑者，五年」；而修正後刑法第80條第1 項
    第3 款則規定：「追訴權，因下列期間內未起訴而消滅：三
    、犯最重本刑為一年以上三年未滿有期徒刑之罪者，十年」
    ；是依修正後刑法第80條第1 項第3 款規定，被告所犯刑法
    第305 條（詳後述）之罪之追訴權時效期間為十年，較修正
    前刑法規定之五年追訴權時效期間為長，比較修正前後之規
    定，自以行為時即修正前之規定較有利於被告。又本件關於
    追效權時效，既應適用修正前刑法第80條之規定，則關於追
    訴權時效之停止進行，及其期間、計算，亦應一體適用修正
    前刑法第83條之規定。
二、經查：
１、本件被告甲○○被訴於73年8 月29日9 時許，因遺失其於誠
    和製衣廠工作上所保管之3 把剪刀，為被害人即其廠長乙○
    ○所責，即揚言欲找人殺害被害人乙○○，於同日20時30分
    許，夥同3 名真實姓名年籍均不詳之成年人，基於共同犯意
    聯絡，由其中2 名真實姓名年籍不詳之成年人分持刀械各1
    支（均未扣案，無從送經主管機關判別是否屬於槍砲彈藥刀
    械管制條例所管制之刀械），前往誠和製衣廠尋仇理論，被
    告和其餘真實姓名年籍均不詳之成年人等人進入誠和製衣廠
    辦公室後，見被害人即董事長丙○○撥打電話，遂要求被害
    人丙○○掛斷電話，被害人丙○○見當時情況而出言勸阻，
    被告即口出「先殺再說，先把你殺掉，你就知道什麼叫做理
    」等語，同行之真實姓名年籍不詳之成年人聞言進而高舉所
    持刀械作勢砍向被害人丙○○，被告更稱「你看著辦，要你
    的工廠三天內便關門」等語，而共同透過上揭言語、舉動以
    加害生命、身體、財產之事恐嚇被害人，致生危害於安全，
    嗣被告及其餘真實姓名年籍均不詳之成年人見工廠其他員工
    聞訊前往，乃承接前揭恐嚇危害安全之犯意，由被告轉頭更
    向被害人乙○○稱「今日係帶朋友來認你的人頭」等語，致
    被害人乙○○心生畏懼，言畢被告即偕同其餘3 名真實姓名
    年籍不詳之成年人離去現場，因而認被告涉犯刑法第305 條
    之恐嚇危害安全罪嫌（起訴書原認被告甲○○此部分之犯行
    ，係犯刑法第271 條第2 項、第1 項之殺人未遂罪，惟公訴
    檢察官已於97年2 月26日以97年度蒞字第192 號提出補充理
    由書更正犯罪事實及起訴法條，併予敘明），此罪之最重主
    刑之最高度為二年以下有期徒刑，依修正前刑法第80條第1
    項第3 款之規定，其追訴權時效為5年。
２、而本案犯罪行為成立之日係73年8 月28日，被告係於73年10
    月16日經新竹縣警察局新埔分局報請臺灣新竹地方法院檢察
    署檢察官開始偵查，並於同年12月17日向本院提起公訴，於
    同年12月31日繫屬於本院，嗣因被告逃匿，經本院於74年2
    月5 日以新院隴刑仁緝字第56號通緝書發布通緝，致審判之
    程序不能開始。依修正前刑法第80條、第83條第1 項、第3
    項之規定，及參照司法院釋字第138 號解釋及最高法院82年
    9 月21日82年度第10次刑事庭會議決議，本案追訴權之時效
    業已於80年3 月17日完成（本罪時效期間5 年，時效停止期
    間1 年3 月，檢察官偵查至通緝前1 日不生時效進行時間為
    3 月19日，而本案犯罪行為成立之日為73年8 月28日，將上
    開時間相加而得之）。
３、揆諸首開說明，本件被告之追訴權時效既已完成，爰不經言
    言詞辯論，逕為免訴判決之諭知。
據上論斷，應依刑事訴訟法第302 條第2 款、307 條，判決如主
文。
中    華    民    國    97    年    3     月    31    日
                  刑事第一庭    審判長法  官  許翠玲
                                      法  官  楊數盈
                                      法  官  楊惠芬
以上正本證明與原本無異。
如不服本判決應於收受本判決後10日內向本院提出上訴書狀，上
訴書狀應敘述具體理由。上訴書狀未敘述上訴理由者，應於上訴
期間屆滿後20日內補提理由書狀於本院 (均須按他造當事人之人
數附繕本 )「切勿逕送上級法院」。
中    華    民    國    97    年    3     月    31    日
                                      書記官  張懿中


司法院資訊處製作；財團法人民間司法改革基金會備份。
